臺灣臺中地方法院民事判決　九十年度重訴字第一二七四號
　　原　　　告　己○○
　　　　　　　　甲○○
　　　　　　　　丙○○
　　　　　　　　丁○○
　　　　　　　　乙○○
　　　　　　　　戊○○
　　被　　　告　庚○○
右當事人間請求損害賠償事件，經本院刑事庭裁定移送（八十九年度交附民字第二二五號）
，本院判決如左：
　　主　　　文
被告應給付原告己○○新臺幣柒拾柒萬仟捌佰貳拾陸元、原告甲○○新臺幣捌拾陸萬捌仟
肆佰貳拾元、原告丙○○新臺幣伍拾萬元、原告丁○○新臺幣伍拾萬元及原告乙○○新臺幣
伍拾萬元，暨均自民國八十九年十月二十六日起至清償日止，按年息百分之五計算之利息。
原告其餘之訴駁回。
訴訟費用由被告負擔百分之四十四，餘由原告己○○、甲○○、丙○○、丁○○、乙○○各
負擔百分之十四、百分之二十一、百分之七、百分之七及百分之七。
　　事　　　實
甲、原告方面：
　一、聲明：被告應給付原告己○○新臺幣（下同）一百八十二萬一千四百七十七元、原告
　　　甲○○二百三十九萬五千零二十二元、原告丙○○一百萬元、原告丁○○一百萬元、
　　　原告乙○○一百萬元，及各自起訴狀繕本送達翌日起至清償日止，按年息百分之五計
　　　算之利息。
　二、陳述：
　　（一）被告於民國八十九年六月五日下午十一時五十分許，駕駛車牌號碼ＮＳ—八一八
　　　　　一號自小客車，沿臺中縣潭子鄉○○路由潭子鄉往大雅鄉方向行駛，行經潭子鄉
　　　　　○○路○段北基加油站前，本應注意汽車行駛時，駕駛人應注意車前狀況，並隨
　　　　　時採取必要之安全措施，依當時情況，並無不能注意之情況，竟疏未注意，因為
　　　　　閃避車前障礙物，導致操控不當撞擊右前方由被害人王張金李騎乘車牌號碼ＵＡ
　　　　　Ｈ—一七八號之機車，造成該機車因而倒地滑行卡住停於路旁之車牌號碼ＲＸ—
　　　　　九四七號之營業大貨車車體下，被害人王張金李則彈至被告所駕車輛左前方，即
　　　　　潭子鄉○○路○段內側車道上，其受有骨盆開放性骨折、疑似頸椎挫傷、張力性
　　　　　氣血胸及失血性休克等傷害，經送醫醫治後，嗣於八十九年六月六日上午五時三
　　　　　十分許不治死亡，被告於肇事後雖有停車並下車查看，惟未立即將傷者送醫及報
　　　　　警等候警方到場處理，反而駕車逃逸。被告所涉過失致人於死及駕駛動力交通工
　　　　　具致人於死而逃逸犯行，經本院交通法庭各判處有期徒刑六月、十月，應執行有
　　　　　期徒刑一年二月確定。
　　（二）因被告之上開過失行為導致被害人王張金李死亡，原告依據侵權行為之法律關係
　　　　　，即民法第一百八十四條第一項前段、第一百九十二條及第一百九十四條規定，
　　　　　請求被告賠償之金額如後：
　　　　　１原告己○○為被害人之母，係二十二年十月二十六日出生，至本件損害發生時
　　　　　為六十八歲，依內政部統計處八十六年十二月編印之臺灣地區八十五年國民生命
　　　　　表可知，其平均餘命為十五點０八年，依據八十八年度所得稅扶養親屬寬減額每
　　　　　年七萬二千元計算，經扣除中間利息之結果，得請求撫養費用八十二萬一千四百
　　　　　七十七元（七萬二千元除以一百萬元乘以00000000等於八十二萬一千四
　　　　　百七十七元，小數點以下四捨五入）。原告己○○目前雖有一子張福男及一女張
　　　　　麗鳳，其請求撫養費僅每月六千元，應屬合理價格。再者，原告己○○雖有自有
　　　　　房屋，亦有少許田地，惟現無工作而需由子女撫養，晚年驟遭白髮人送黑髮人之
　　　　　痛苦，情何以堪，請求精神慰撫金一百萬元。所受損害合計一百八十二萬一千四
　　　　　百七十七元。
　　　　　２原告甲○○為被害人之配偶，其因本件侵權行為事件支出醫療費三萬零八百二
　　　　　十二元及殯葬費三十六萬四千二百元。其初中肄業，目前並未工作，亦無自有房
　　　　　屋，由女兒撫養，其與被害人生前鰜鰈情深，夫妻情義深重，竟於中年喪妻，生
　　　　　活及感情頓失依靠，精神上所受痛苦難以言諭，為此請求精神慰撫金二百萬元。
　　　　　所受損害合計為二百三十九萬五千零二十二元。
　　　　　３原告丙○○、丁○○、乙○○為被害人之女，原告丙○○二專肄業，已婚育有
　　　　　一子，擔任會計工作，每月收入約二萬元，無自有房屋。原告丁○○、乙○○高
　　　　　中肄業，均未結婚，以賣檳榔為業，每月各收入約二萬元，其等與被害人生前母
　　　　　女連心，感情向來親密，詎因被告肇事逃逸，致母親年值青壯即與世長辭，母女
　　　　　天人永隔，哀痛逾恆，為此各請求精神慰撫金一百萬元。
　三、證據：提出戶籍謄本八件、臺閩地區簡易生命表影本一件、霍夫曼扣除中間利息速算
　　　表影本一件、清泉醫院醫療費用明細表一件、臺中榮民總醫院急診醫療費用證明二件
　　　、臺中市立殯儀館使用規費一件、許順發香舖收據一件、鴻宴燈光舞臺出租行收據一
　　　件、潭子新法壇估價單一件、泰安布行收據一件、白象禮儀社收據一件、全興實業社
　　　收據一件、建興美食店收據一件、百美禮儀鮮花店收據一件及神岡鄉公所專戶存款收
　　　入繳款書一件為證。
乙、被告方面：
　一、聲明：駁回原告之訴。
　二、陳述：其駕駛汽車撞及被害人王張金李，導致其死亡。其目前處於無業狀況，打零工
　　　維生，每月收入僅數千元，先生在監服刑，育有二子而就讀國中，其等之營養午餐費
　　　用係台中市政府社會局支應，現住之房屋為其母所有。故被告無力賠償原告之損害。
　三、提出戶口名簿及調解不成立證明書影本各一件為證。
丙、本院依職權調閱本院八十九年交訴字第一四三號刑事卷宗、臺灣臺中地方法院檢察署八
　　十九年度相字第八五０號相驗卷宗及八十九年度偵字第一三二００號偵查卷宗。
　　理　　　由
一、本件原告起訴主張被告於八十九年六月五日下午十一時五十分許，駕駛自小客車，行經
　　潭子鄉○○路○段北基加油站前，因過失疏未注意，導致撞擊被害人王張金李騎乘之機
　　車，造成骨盆開放性骨折、疑似頸椎挫傷、張力性氣血胸及失血性休克等傷害，經送醫
　　醫治後，嗣於八十九年六月六日上午五時三十分許不治死亡，原告依據侵權行為之法律
　　關係，請求被告賠償醫療費用、殯葬費用、撫養費用及精神慰撫金。被告則以其固駕駛
　　汽車撞及被害人王張金李，導致其死亡，惟其目前處於無業狀況，被告無力賠償原告之
　　損害等語置辯二、原告主張被告於上揭時、地，駕駛自小客車，因過失撞擊被害人王張
　　金李騎乘之機車，導致其送醫不治死亡，被告所涉過失致人於死及駕駛動力交通工具致
　　人於死而逃逸之犯行，經本院各判處有期徒刑六月、十月，應執行有期徒刑一年二月確
　　定在案。原告己○○係被害人之母、原告甲○○係被害人配偶、原告丙○○、丁○○及
　　乙○○為被害人之女等事實，業據其提出之戶籍謄本為證，經本院調閱本院八十九年交
　　訴字第一四三號刑事卷宗、臺灣臺中地方法院檢察署八十九年度相字第八五０號相驗卷
　　宗及八十九年度偵字第一三二００號偵查卷宗，查明屬實復為被告所不爭執。是原告上
　　開主張之事實，自堪信為真實。
三、按汽車行駛時，駕駛人應注意車前狀況，並隨時採取必要之安全措施，道路交通安全規
　　則第九十四條第三項定有明文。被告應注意前開規定，且依當時天候陰、夜間有照明、
　　路面乾燥無缺陷、無障礙物、視距良好等情形，並無不能注意之情況，詎其疏未注意車
　　前狀況以致肇事，足見告行為顯有過失，其過失行為造成被害人王張金李死亡，既如前
　　述，是被告之過失行為與被害人王張金李死亡，具有相當因果關係，足以認定。
四、次按因故意或過失，不法侵害他人之權利者，負損害賠償責任；不法侵害他人致死者，
　　對於支出醫療及增加生活上需要之費用或殯葬費之人，亦應負損害賠償之責；被害人對
　　於第三人負有法定扶養義務者，加害人對於該第三人亦應負損害賠償責任；不法侵害他
　　人致死者，被害人之父母、子女及配偶，雖非財產上之損害，亦得請求賠償相當之金額
　　，民法第一百八十四條第一項前段、第一百九十二條第一、二項及第一百九十四條分別
　　定有明文。被告之侵權行為不法侵害被害人王張金李之生命，原告自得依侵權行為之法
　　律關係，請求被告賠償醫療費、殯葬費、扶養費及精神慰撫金等損害。茲就原告請求賠
　　償之各項損害准許，分述如後：
　（一）醫療費用部分保險法第一百三十五條準用第一百零三條規定，傷害保險之保險人固
　　　　不得代位行使被保險人對於加害人之損害賠償請求權。惟全民健康保險法第八十二
　　　　條規定：保險對象因汽車交通事故，經本保險提供醫療給付者，本保險之保險人得
　　　　向強制汽車責任保險之保險人代位請求該項給付。全民健康保險法為保險法之特別
　　　　法，依特別法優於普通法之原則，全民健康保險法第八十二條應優先於保險法第一
　　　　百三十五條、第一百零三條之規定而為適用。從而，全民健康保險之被保險人因汽
　　　　車交通事故，經全民健康保險提供醫療給付者，全民健康保險之保險人自得向強制
　　　　汽車責任保險之保險人代位請求該項給付。而依強制汽車責任保險法第三十條規定
　　　　，於該範圍內，加害人或強制汽車責任保險之被保險人之損害賠償責任即因而解免
　　　　，全民健康保險被保險人對於加害人之損害賠償請求權亦因而喪失（參照最高法院
　　　　八十八年度台上字第三五三號判決）。經查：原告甲○○主張為其配偶王張金李支
　　　　出八十九年六月六日之醫療費用，計三萬零八百二十二元，業據其提出清泉醫院醫
　　　　療費用明細表及臺中榮民總醫院急診醫療費用證明等件為證，惟前揭醫療費用三萬
　　　　零八百二十二元，其中二萬六千六百零二元，係由全民健保所支付，原告甲○○實
　　　　際支付金額僅四千二百二十元，揆諸前揭判決意旨，由全民健保支付之醫療費用，
　　　　應予扣除。是原告甲○○就醫療費用之請求，其於四千二百二十元之範圍內，為有
　　　　理由，逾此部分，不應准許。
　（二）殯葬費用部分所謂殯葬費係指收殮及埋葬費用而言，此等費用是否必要，應斟酌當
　　　　地喪禮習俗及宗教上之儀式定之。又按被害人所需殯葬費，應衡量其身份、地位及
　　　　經濟狀況等情事，暨實際上是否必要而定之（參照最高法院四十五年度台上字第四
　　　　二０號判決、八十四年度台上字第二七三一號判決）。經查：原告甲○○主張為被
　　　　害人王張金李辦理喪葬事宜，支出之殯葬費用合計為三十六萬四千二百元，業據提
　　　　出臺中市立殯儀館使用規費、許順發香舖收據、鴻宴燈光舞臺出租行收據、潭子新
　　　　法壇估價單、泰安布行收據、白象禮儀社收據、全興實業社收據、建興美食店收據
　　　　、百美禮儀鮮花店收據及神岡鄉公所專戶存款收入繳款書等件為證。本院審查其支
　　　　出之項目有殯儀館使用規費、道士、金紙、毛巾、喪家贈與致祭者之答禮，家屬及
　　　　殯葬工作人員飲食、樂隊、棺木、骨灰罈、靈堂設置等，該等項目尚屬殯葬所需必
　　　　要費用，應予准許。
　（三）撫養費用部分按直系血親卑親屬為第一順位之扶養義務人，民法第一千一百十五條
　　　　第一項第一款定有明文。原告己○○為被害人之母，係二十二年十月二十六日出生
　　　　，至本件損害發生時為六十八歲，依內政部統計處八十六年十二月編印之臺灣地區
　　　　八十五年國民生命表可知，其平均餘命為十五點０八年，依據八十八年度所得稅扶
　　　　養親屬寬減額每年七萬二千元計算，經扣除中間利息之結果，得請求撫養費用八十
　　　　二萬一千四百七十七元（七萬二千元除以一百萬元乘以00000000等於八十
　　　　二萬一千四百七十七元，元以下四捨五入）。原告己○○有一子張福男及一女張麗
　　　　鳳等事實，業據提出戶籍謄本、臺閩地區簡易生命表及霍夫曼扣除中間利息速算等
　　　　件為證，因原告己○○現有二位成年子女，依據民法第一千一百十五條第一項第一
　　　　款之規定，對原告己○○負有扶養義務。是被告應賠償原告己○○之撫養費用，係
　　　　八十二萬一千四百七十七元之三分之一，即二十七萬三千八百二十六元（元以下四
　　　　捨五入）。
　（四）精神慰撫金部分慰藉金之賠償須以人格權遭遇侵害，使精神上受有痛苦為必要，其
　　　　核給之標準，得斟酌雙方身分資力與加害程度，及其他各種情形核定相當之數額，
　　　　最高法院五十一年度台上字第二二三號著有判例。原告己○○、甲○○、丙○○、
　　　　丁○○、乙○○分別請求一百萬及二百萬元不等之精神慰撫金。經查：
　　　　原告己○○雖有自有房屋，亦有少許田地，惟現無工作而需由子女撫養，晚年驟遭
　　　　白髮人送黑髮人之痛苦，情何以堪。原告甲○○為被害人之配偶，因被告之侵權行
　　　　為導致其中年喪妻，生活及感情頓失依靠，精神上所受痛苦難以言諭。原告丙○○
　　　　、丁○○、乙○○為被害人之女，原告丙○○二專肄業，已婚育有一子，擔任會計
　　　　工作，每月收入約二萬元，無自有房屋。原告丁○○、乙○○高中肄業，均未結婚
　　　　，以賣檳榔為業，每月收入各約二萬元，因被告之侵權行為，致母親年值青壯即與
　　　　世長辭，母女天人永隔，其精神自是十分痛苦（參見本院九十一年五月十七日言詞
　　　　辯論筆錄）。反觀被告目前雖處於無業狀況，打零工維生，每月收入僅數千元，先
　　　　生在監服刑，育有二子而就讀國中，其等之營養午餐費用係台中市政府社會局支應
　　　　，現住之房屋為其母所有（參見本院九十一年五月十日言詞辯論筆錄）。惟因其侵
　　　　權行為致使被害人王張金李死亡，致原告五人喪失至親，且肇事後未將被害人王張
　　　　金李送醫急救，竟駕駛自小客車離開現場，其過失甚明。本院衡諸斟酌雙方身分資
　　　　力、加害程度及上述情形，認被告應賠償原告己○○、甲○○、丙○○、丁○○、
　　　　乙○○之精神慰撫金各五十萬元，逾此部分，即非適當。
五、綜上所陳，原告依侵權行為之法律關係，請求被告分別給付原告己○○七十七萬三千八
　　百二十六元（即撫養費用二十七萬三千八百二十六元、精神慰撫金五十萬元）、原告甲○○八十六萬八千四百二十元（即醫療費用四千二百二十元、殯葬費用三十六萬四千二
　　百元、精神慰撫金五十萬元）、原告丙○○五十萬元、原告丁○○五十萬元及原告乙○○五十萬元，暨各自起訴狀繕本送達被告之翌日即八十九年十月二十六日起至清償日止
　　，按年息百分之五計算之利息，洵屬正當，應予准許。原告逾此範圍之請求，洵屬無據
　　，為無理由，應予駁回。
六、據上論結，本件原告之訴為一部有理由，一部無理由，依民事訴訟法第七十九條但書、
　　第八十五條第一項但書，判決如主文。
中　　　　華　　　　民　　　　國　 九十一　 年　　　五　　　 月　　三十一　　 日
　　　　　　　　　　　　　　　　　　　　臺灣臺中地方法院民事第四庭
~B法　　　官　林洲富
右為正本係照原本作成
如不服本判決，應於判決送達後二十日內，向本院提出上訴狀。
中　　　　華　　　　民　　　　國　 九十一　 年　　　五　　　 月　　三十一　　 日
~B法院書記官
